【裁判字號】    92,婚,969
【裁判日期】    920821
【裁判案由】    離婚
【裁判全文】
臺灣台中地方法院民事判決  九十二年度婚字第九六九號
    原      告  甲○○
    被      告  乙○○
右當事人間請求離婚事件，本院判決如左：
    主      文
准原告與被告離婚。
訴訟費用由被告負擔。
    事    實
甲、原告方面：
  一、聲明：如主文所示。
  二、陳述：兩造於民國九十一年十月四日結婚，現婚姻關係仍存續中，婚後被告經
      常酗酒，無故毆打原告，手持菜刀、言詞恐嚇威脅、要索錢用，其家庭暴力行
      為並經  貴院以九十一年度家護字第一０五四號裁定保護令在案，在保護令有
      效期間內，無視保護令存在，屢次電話騷擾恐嚇，藉故接近毆打原告，經豐原
      翁子派出所以違反保護令案件移送，爰依民法第一千零五十二條第一項第三款
      規定請求准予離婚。
三、證據：戶籍謄本正本五份、診斷證明書正本二份為證，並聲請訊問證人陳美玉、
    王逸棋。
乙、被告方面：
    被告未於言詞辯論期日到場，亦未提出書狀作何聲明或陳述。
丙、本院依職權調閱台灣台中地方法院檢察署九十二年度偵字第一一０八六號簡易判
    決處刑書及本院九十二年度豐簡字第四０一號判決書、九十一年度家護聲字第一
    ０五四號通常保護令裁定影本、本院九十二年度家護聲字第一四號延長保護令卷
    宗、九十二年度家護聲字第一四號裁定書各乙份。
    理    由
一、本件被告經合法通知，未於言詞辯論期日到場，核無民事訴訟法第三百八十六條
    所列各款情形，爰依原告之聲請，由其一造辯論而為判決。
二、原告主張，兩造於九十一年十月四日結婚，婚姻關係現仍存續中，九十一年十一
    月二十八日凌晨零時三十分許，被告酒後在台中縣豐原市○○路一八五巷一三號
    四樓住處，因缺錢向原告索錢未遂，竟出手毆打原告，並恐嚇原告不得報警，否
    則要殺死原告及其女兒王逸琪，而同年十月，原告找不到婚戒，問被告有無拿回
    去給其母親，被告不悅，認為原告不孝順公婆，就拿菜刀恐嚇媽媽。而平常約二
    、三天喝酒一次，酒後會向原告要錢，如講話不合其意，也常常對我們原告及其
    子女王逸棋恐嚇要打原告母女，經本院於九十一年十二月三十日核發通常保護令
    裁定，有效期間為陸月在案；其不知悔改，竟於九十二年五月十四日上午六時三
    十分許，因兩造相約至東勢上班，共乘一部機車，車行至台中縣豐原市○○路○
    段一二００巷六號前，被告酒後向原告要求新台幣 (下同)一萬元，原告未全給
    ，被告再索未得，竟以腳踢原告腹部，並搶原告手機復丟至水溝，復搶走其工作
    袋子，為違反保護令之行為，經原告聲請延長上開通常保護令，並訴請警察機關
    移送，復經檢察官提起公訴聲請簡易判決處刑，本院以九十二年度豐簡字第四０
    一號判決徒刑二月在案之事實，業據證人王美玉到院證述：「兩造公證結婚婚後
    ，送喜帖到我家，那時是晚上十時半，他有酗酒，並向我說：結婚後，原告就知
    道（據我感覺是恐嚇語氣）。另有一次，外甥女（即王逸棋）打電話來，約在去
    年十月三十日，告知我們，要我們去救她媽媽，那時我不敢去，由我先生陪我去
    ，那時被告拿著菜刀，當著我們面前，說要砍斷原告腳筋，讓她無法去外面工作
    。那時我先生泡茶給他喝，以期醒酒，恢復理性，但被告竟仍打了原告二、三次
    ，打原告從床上拉下踢他，又要原告與被告去他們水源路的家睡覺，不讓我們插
    手，後來我們就不知道了。... 」等語在卷，其所為證言與證人王逸棋於本院前
    開保護令案件中所為證言相符，自堪採信；此外，復有原告提出之戶籍謄本正本
    五份、本院九十一年度家護字第一０五四號通常保護令裁定影本乙份及本院依職
    權調閱之台灣台中地方法院檢察署九十二年度偵字第一一０八六號簡易判決處刑
    書及本院九十二年度豐簡字第四０一號判決書、九十一年度家護聲字第一０五四
    號通常保護令裁定影本、九十二年度家護聲字第一四號裁定書各乙份附卷可稽，
    原告主張之事實，堪認為真實。
三、按夫妻之一方受他方不堪同居之虐待者，他方得向法院請求離婚，民法第一千零
    五十二條第一項第三款定有明文。所謂不堪同居之虐待，係指予以身體上或精神
    上不可忍受之痛苦，致不堪繼續共同生活者而言（最高法院二十三年上字第六七
    八號判例可資參照）。蓋婚姻係以夫妻之共同生活為目的，夫妻應以誠摯相愛為
    基礎，相互尊重、忍讓與諒解，且應互相協力保持其共同生活之圓滿、安全及幸
    福，因而夫妻應互相尊重以增進情感之和諧，防止家庭暴力之發生，此為維繫婚
    姻所必要。故夫妻一方之行為，凡有礙於他方配偶之人格尊嚴與人身安全（含肉
    體與精神上之痛苦），致夫妻無法繼續共同生活者，均應認符合民法第一千零五
    十二條第一項第三款規定「受他方不堪同居之虐待」。本件原告主張，九十一年
    十一月二十八日凌晨零時三十分許，被告酒後在台中縣豐原市○○路一八五巷一
    三號四樓住處，因缺錢向原告索錢未遂，竟出手毆打原告，並恐嚇原告不得報警
    ，否則要殺死原告及其女兒王逸琪，而同年十月，原告找不到婚戒，問被告有無
    拿回去給其母親，被告不悅，認為原告不孝順公婆，就拿菜刀恐嚇媽媽。而平常
    約二、三天喝酒一次，酒後會向原告要錢，如講話不合其意，也常常對原告及其
    子女王逸棋恐嚇要打原告母女之事實，經本院核發保護令在案，竟於保護令有效
    期限內，於九十二年五月十四日復酒後向原告索錢未遂，又毆打原告，違反保護
    令，有如前述，然人類之所以有異於其他動物，在於人有靈性，人與人間應相互
    尊重，視人如己，非如一般動物弱肉強食，以蠻力解決問題之叢林法則，而夫妻
    係終身伴侶，夫妻一體尤貴患難相扶持，遇有爭執應出於溝通，而非不合己意，
    即可惡言相向，甚而動手毆打等動物界之叢林法則，參酌我國已於八十九年五月
    十七日由總統明令公布動物保護法，該法第三十條明定，違反同法第五條第二項
    使所飼養動物遭受不必要之騷擾、虐待或傷害者，或違法同法第六條規定，無故
    騷擾、虐待、傷害動物者，處新台幣一萬元以上、五萬元以下罰鍰，更明文保障
    動物不應無故受騷擾、虐待、傷害，如對人施以騷擾、虐待、傷害者，無異視人
    較動物為不如。本件被告於酒後向原告索錢未遂即出手毆打原告，甚持菜刀恐嚇
    原告，甚而於本院核發保護令後，仍於九十二年五月十四日違反保護令復酒後要
    錢未果，復毆打原告，本質上未將被告當人看待，甚至比對待動物還不如，何況
    原告為其配偶，對誼屬至親、期待白頭偕老之配偶，其竟出於身體暴力，欠缺夫
    妻間應有之相互尊重、忍讓與諒解之態度，而對於配偶之人格尊嚴與人身安全施
    予肉體與精神上之痛苦，任何人處於原告地位時，均無法期待繼續共同生活，顯
    係對原告施予不堪同居之虐待，原告據以請求離婚，為有理由，應予准許。
四、據上論結，原告之訴為有理由，依民事訴訟法第三百八十五條第一項前段、第七
    十八條，判決如主文。
中      華      民      國    九十二    年      八      月    二十一    日
                                    臺灣臺中地方法院家事法庭
~B法      官  陳學德
右為正本係照原本作成
如對本判決上訴須於判決送達後廿日內向本院提出上訴狀
中      華      民      國    九十二    年      八      月    二十二    日
~B法院書記官  賴榮順


司法院資訊處製作；財團法人民間司法改革基金會備份。
